【裁判字號】    99,台上,3101
【裁判日期】    990520
【裁判案由】    違反毒品危害防制條例等罪
【裁判全文】
最高法院刑事判決            九十九年度台上字第三一０一號
上  訴  人  台灣高等法院檢察署檢察官
上  訴  人  甲○○
（被告）            
選任辯護人  宋英華律師
被      告  乙○○
上列上訴人等因被告等違反毒品危害防制條例等罪案件，不服台
灣高等法院中華民國九十九年三月四日第二審判決（九十八年度
上訴字第三六七一號，起訴案號：台灣新竹地方法院檢察署九十
七年度偵字第三四八０、三四八一、三四八二、三四八三、三五
一三、四四０九、四九三０、五三０一號，九十七年度毒偵字第
一四０二、一四三三、一四四六號），提起上訴，本院判決如下
：
    主  文
原判決關於乙○○販賣第一、二級毒品部分均撤銷，發回台灣高
等法院。
甲○○之上訴駁回。
    理  由
甲、撤銷部分
本件原判決維持第一審論處被告乙○○販賣第一級毒品五罪及販
賣第二級毒品四罪罪刑之判決（均累犯，其中原判決附表一編號
３、４部分，係一行為同時販賣第一級毒品海洛因及第二級毒品
甲基安非他命，為想像競合犯，所犯非法持有可發射子彈具殺傷
力之槍枝、非法出借可發射子彈具殺傷力之槍枝、竊盜部分，業
經判刑確定），駁回該部分檢察官及其在第二審上訴，固非無見
。
惟查：（一）毒品施用者所稱其向某人買受毒品之指證，不得作
為有罪判決之唯一證據，仍須調查其他必要之證據，以察其是否
與事實相符，良以毒品買受者之指證，依修正前毒品危害防制條
例第十七條規定，供出毒品來源而破獲者，得減輕其刑，其憑信
性於通常一般人已有所懷疑，為防範施用毒品者作利己損人之不
實供述，以邀上開減輕其刑寬典，縱自形式上觀察，並無瑕疵，
仍須以其他補強證據擔保該項供述之真實性，始得作為判斷之依
據。本件乙○○始終否認有何如原判決附表一編號７所示販賣甲
基安非他命之犯行，原判決認其有販賣甲基安非他命予黃文明之
犯行，無非係以黃文明警詢、偵查中之指證為其論罪之憑據，然
黃文明所稱毒品係向乙○○購買，係屬有利於己之供述，自不能
單憑其證言，為乙○○有販賣毒品事實之認定。則是否尚有其他
足資佐證黃文明所證確與事實相符之證據？原審未經調查審認，
單憑黃文明之證言，遽為乙○○有販賣毒品甲基安非他命行為之
認定，自嫌速斷。至於乙○○販賣海洛因或甲基安非他命予鄧詒
澤、范鎮合部分（原判決附表一編號１至６），此亦為乙○○所
否認，原判決雖說明依警員曾耀於第一審審理時均述及電話譯
文內容都有購毒的詳細過程，渠等就自己講了云云。惟乙○○與
鄧詒澤、范鎮合之電話通聯內容如何，並無通訊監察譯文可佐，
原判決未細心推求，亦未再調查其他相關證據，以補強上開證人
供述之真實性，逕以之作為認定有罪之唯一證據，證據調查均嫌
未盡。（二）乙○○行為後，毒品危害防制條例第四條第一項、
第二項業於民國九十八年五月二十日修正公布，修正前第四條第
一項、第二項原規定：「製造、運輸、販賣第一級毒品者，處死
刑或無期徒刑；處無期徒刑者，得併科新台幣一千萬元以下罰金
。」、「製造、運輸、販賣第二級毒品者，處無期徒刑或七年以
上有期徒刑，得併科新台幣七百萬元以下罰金。」經修正為：「
製造、運輸、販賣第一級毒品者，處死刑或無期徒刑；處無期徒
刑者，得併科新台幣二千萬元以下罰金。」、「製造、運輸、販
賣第二級毒品者，處無期徒刑或七年以上有期徒刑，得併科新台
幣一千萬元以下罰金。」第即提高罰金部分之法定本刑，自屬法
律有變更；經比較修正前後新舊法之結果，依刑法第二條第一項
之規定，應適用有利於乙○○之修正前法律。原審於九十九年三
月四日判決時，該修正後毒品危害防制條例之規定業經生效，然
原判決並未為上開新舊法律之比較說明，依其論罪理由所謂：「
核被告所為係犯毒品危害防制條例第四條第一項、第二項之販賣
第一級毒品、第二級毒品罪」等語（見原判決第二四頁第二至四
行），顯係適用裁判時之修正後新法，亦有適用法則不當之違誤
。（三）法定刑為死刑、無期徒刑不得加重，為刑法第六十四條
第一項、第六十五條第一項所明定。原判決認乙○○所犯販賣第
一級毒品罪之法定本刑為死刑或無期徒刑，販賣第二級毒品之法
定本刑為無期徒刑或七年以上有期徒刑，於論罪理由內說明乙○
○應依累犯規定加重其刑時，未將死刑及無期徒刑部分除外，而
併予加重其刑，難謂無適用法則不當之違誤。以上，或係上訴意
旨所指摘，或為本院得依職權調查之事項，應認原判決關於乙○
○此部分，有撤銷發回更審之原因。
乙、駁回部分
一、寄藏可發射子彈具殺傷力之槍枝部分
按刑事訴訟法第三百七十七條規定，上訴於第三審法院，非以判
決違背法令為理由，不得為之。是提起第三審上訴，應以原判決
違背法令為理由，係屬法定要件。如果上訴理由書狀並未依據卷
內訴訟資料，具體指摘原判決不適用何種法則或如何適用不當，
或所指摘原判決違法情事，顯與法律規定得為第三審上訴理由之
違法情形，不相適合時，均應認其上訴為不合法律上之程式，予
以駁回。本件原判決依憑上訴人甲○○坦認未經許可寄藏可發射
子彈具有殺傷力之槍枝、子彈之供稱，證人乙○○之證詞，卷附
內政部警政署刑事警察局（下稱刑事警察局）槍彈鑑定書，暨扣
案改造槍枝、子彈等證據資料，認甲○○有其事實欄所載之非法
寄藏槍、彈犯行，已依調查所得證據，於理由內詳予說明。因認
甲○○犯行明確，而維持第一審依想像競合犯論處非法寄藏可發
射子彈具有殺傷力之槍枝（累犯）罪刑，從形式上觀察，並無足
以影響判決結果之違法情形存在。上訴意旨略稱：刑事警察局未
經實彈射擊鑑測，僅以性能檢驗法遽認扣案槍枝具有殺傷力，其
鑑定報告顯有未盡確實及欠缺完備，難採為證據。本件純因線民
劉紀孝設計教唆，使原無犯罪故意之乙○○、甲○○因而萌生犯
意，實行犯罪，警方再以監聽方式蒐證偵辦，應屬「陷害教唆」
，原判決未予詳酌，復未傳喚劉紀孝到庭查明，亦有調查未盡之
違誤云云。惟查：（一）犯罪事實之認定，證據之取捨及其證明
力之判斷，乃事實審法院自由判斷之職權，如其取捨不違背經驗
法則與論理法則，即不得指為違法，而據為上訴第三審之理由。
槍枝殺傷力之鑑定，非必以試射為唯一之鑑驗方法，如依性能檢
驗法實際操作送鑑槍枝之機械結構與功能，經檢測後認其結構完
整，且擊發功能良好正常，可供擊發適用子彈使用，而為具殺傷
力之研判，茍非其鑑定有未盡確實或欠缺完備情事，即不得以未
經實彈射擊鑑測，遽認其鑑定結果為不可採取。本件扣案之槍枝
，經送刑事警察局鑑定，該局分別採取國內外槍枝鑑定領域普遍
接受之性能檢測法，鑑定扣案槍枝完畢，確認扣案槍枝具殺傷力
，有該局鑑驗書在卷可憑。該鑑定報告係由負責鑑定之專業人員
，憑其智識、經驗，就槍枝結構與發射功能等，判斷有無殺傷力
，鑑定結果並無不盡或不實之情形，縱槍枝未經試射，亦無礙於
槍枝是否具殺傷力之認定。且原審已經將該鑑定報告踐行提示與
告以要旨之調查證據程序，甲○○與辯護人對該證據之證據能力
均不爭執，則原判決以扣案槍枝經上述鑑定認具殺傷力，執為論
罪之依據，於法自無違誤。（二）甲○○於原審並未主張或請求
調查證人劉紀孝為警方線民，涉及「陷害教唆」情事，迄上訴法
律審之本院始指摘原審未就此調查，有調查未盡之違法云云，殊
非依據卷內資料執為指摘之合法第三審上訴理由。況本件甲○○
係受乙○○之託寄藏槍彈，原即有犯罪故意，實非因員警安排甲
○○寄藏始萌生犯意，並無「陷害教唆」之情，上訴意旨執以指
摘，洵屬誤解。此外，上訴意旨就屬原審採證、認事職權之適法
行使及原判決已說明事項，徒憑己見，任意指摘為違法，且仍為
單純事實之爭執，自非適法之第三審上訴理由。此部分上訴違背
法律上之程式，應予駁回。
二、故買贓物、施用第二級毒品部分
按刑事訴訟法第三百七十六條所列各罪之案件，經第二審判決者
，不得上訴於第三審法院，法有明文。本件甲○○另因故買贓物
、非法施用第二級毒品案件，經原審依刑法第三百四十九條第二
項、毒品危害防制條例第十條第二項論處罪刑，核屬刑事訴訟法
第三百七十六條第七款及第一款之案件。依前開說明，既經第二
審判決，自不得上訴於第三審法院，甲○○猶復提起上訴，顯為
法所不許，應予駁回。
據上論結，應依刑事訴訟法第三百九十五條前段、第三百九十七
條、第四百零一條，判決如主文。
中    華    民    國  九十九  年    五    月   二十   日
                      最高法院刑事第十一庭
                          審判長法官  洪  佳  濱
                                法官  韓  金  秀
                                法官  段  景  榕
                                法官  周  煙  平
                                法官  林  錦  芳
本件正本證明與原本無異
                                      書  記  官
中    華    民    國  九十九  年    五    月  二十五  日
                                                      K

司法院資訊處製作；財團法人民間司法改革基金會備份。
